【裁判字號】    97,上易,1724
【裁判日期】    971021
【裁判案由】    竊盜
【裁判全文】
臺灣高等法院臺中分院刑事判決        97年度上易字第1724號
上  訴  人  臺灣彰化地方法院檢察署檢察官
被      告  丁○○
                    （現在臺灣臺中戒治所執行強制戒治中）
上列上訴人因竊盜案件，不服臺灣彰化地方法院97年度易字第
597號中華民國97年7月16日第一審判決（起訴案號：臺灣彰化地
方法院檢察署96年度偵字第5887號），提起上訴，本院判決如下
：
    主  文
原判決關於丁○○竊取PN-1839號兩面車牌無罪部分撤銷。
丁○○竊盜罪，累犯，處有期徒刑參月，如易科罰金，以新台幣
壹仟元折算壹日。
    事  實
一、丁○○前因竊盜及贓物案件，經臺灣彰化地方法院於88年2
    月1日，以87年度易字第1839號判決分別判處有期徒刑3月及
    6月，定應執行刑為有期徒刑7月確定；又因贓物案件，經臺
    灣彰化地方法院於89年1月23日，以88年度斗簡字第549號判
    決判處有期徒刑4月確定，前開3案再經同院裁定應執行刑為
    有期徒刑11月確定；復因竊盜及毀損案件，經同院於89年12
    月21日，以89年度易字第910號判決分別判處有期徒刑1年2
    月及3月，定應執行刑為有期徒刑1年4月確定。前開罪刑經
    其入監接續執行後，已於91年7月3日假釋出監，並於92年7
    月31日因假釋期滿未經撤銷，視為執行完畢。詎猶不知悔改
    ，基於為自己不法所有之意圖，於96年10月13日前某時，在
    彰化縣埔心鄉○○○路187號旁空地，徒手竊得丙○○所有
    車號PN-1839號自用小貨車之車牌2面，嗣經警循線於96年
    11月11日凌晨2時5分許，在雲林縣麥寮鄉○○村○道臺17線
    旁農舍前查獲，並扣得與王孟元共同竊得之車牌號碼A9-859
    6號汽車一輛及T型扳手一支（共同竊盜部分業據原審判決確
    定，汽車已據車主乙○○領回，扳手非供本件犯罪所用）及
    車號PN-1839號之車牌2面，始知上情。
二、案經臺中市警察局第六分局報請臺灣雲林地方法院檢察署檢
    察官呈請臺灣高等法院檢察署檢察長核轉臺灣彰化地方法院
    檢察署檢察官暨彰化縣警察局北斗分局報請臺灣彰化地方法
    院檢察署檢察官偵查起訴。
    理  由
壹、證據能力部分
    按被告以外之人（包括證人、鑑定人、告訴人、被害人及共
    同被告等）於審判外之陳述雖不符刑事訴訟法第159條之1至
    之4等4條之規定，而經當事人於審判程序同意作為證據，法
    院審酌該言詞陳述或書面陳述作成時之情況，認為適當者，
    亦得為證據；當事人、代理人或辯護人於法院調查證據時，
    知有刑事訴訟法第159條第1項不得為證據之情形，而未於言
    詞辯論終結前聲明異議者，視為有前項之同意，同法第159
    條之5定有明文。本件被害人丙○○於警詢中所為陳述、於
    檢察官偵詢中具結後所為證述，以及本案以下所引用之書面
    證據，固屬被告以外之人於審判外之陳述，惟上開證據業經
    本院審理時予以提示並告以要旨，且各經檢察官及被告表示
    意見。當事人已知上述證據乃傳聞證據，且迄言詞辯論終結
    前，均未主張有刑事訴訟法第159條第1項不得為證據之情形
    ，是應認已同意作為證據，且經本院審酌後，無取得證據違
    法、欠缺供述之任意性或證據證明力顯然偏低等不適當之情
    形，認均有證據能力，合先敘明。
貳、實體部分
一、訊據被告丁○○矢口否認有何竊盜車號PN-1839號自用小貨
    車之車牌2面之犯行，於警詢、偵訊中迭次辯稱：其曾從事
    過資源回收業，前揭車牌係其於96年9月18日下午，在彰化
    縣二林鎮○○○○道路上拾獲，原擬交給警察，後來忘記了
    ，其並無竊盜之犯行云云（見臺灣雲林地方法院檢察署96年
    度偵字第5887號卷第7、46頁）。惟查：
（一）上述失竊車牌業據被害人丙○○於警詢中指述原懸掛在車
      號PN-1839號自用小貨車上，該車原係載運木材使用，後
      置於彰化縣埔心鄉○○村○○○路187號旁空地，已經有
      二、三個月沒有開了，於96年10月13日發現二面車牌不見
      ，故而報案失竊，之前沒有開車到二林鎮，被告不可能在
      該處撿到車牌等節，有車籍查詢資料暨失車紀錄、扣案車
      牌照片、臺中市警察局第六分局函暨調查筆錄、贓物認領
      保管單、及臺中市警察局車輛尋獲電腦輸入單各一件在卷
      可按（見臺灣雲林地方法院檢察署96年度偵字第5887號卷
      第5-6、23-24、42頁），為被告所不爭。然以被害人丙○
      ○報案失竊車牌之時點為96年10月13日，該車又係置於住
      處旁邊空地，當為每日都可觀察之實物，衡情如係遺失車
      牌兩面，理當數日內即可發現，但被告卻辯以其在彰化縣
      二林鎮○○○○道路上拾獲車牌之時間為96年9月18日下
      午時許，不僅早於被害人陳報遺失車牌之時點，甚且其間
      已相距約一個月之久，被告所辯關於撿拾車牌之時點，與
      實情甚有出入，自難遽以採信。
（二）次查，被告籍設彰化縣二林鎮○○里○○鄰○○路16號，所
      辯因從事資源回收業，前揭車牌係其於96年9月18日下午
      ，在彰化縣二林鎮○○○○道路上拾獲云云，未見被告提
      出相關證據資料足供本院調查憑認，顯係一面之詞；況以
      ，竊取他人車牌後懸掛在犯案之汽車上作案，用以避免為
      警追緝，為犯罪者慣用之障眼手法，此常見媒體新聞報導
      社會事件時詳予批露，亦為一般人所認識之事，被告雖辯
      稱係其撿拾所得云云，然竟能一次撿拾同車之兩面車牌，
      已非無疑；又被告縱屬資源回收業者，以其業者之普通常
      識，較常人更易判知何等資源可以回收使用即時販售，何
      等物品非可擅自回收、宜速送警處理，否則可能有觸犯刑
      責之風險，此理甚明，但由該車牌之照片觀之（見臺灣雲
      林地方法院檢察署96年度偵字第5887號卷第42頁），尚屬
      完好無缺，被告果係一次拾獲同車之兩面車牌，實屬罕見
      ，竟不立即檢送警局處理，且所辯其為回收業者，在彰化
      縣二林鎮○○○○道路上拾獲該車牌兩面云云，該車牌何
      以不放置於同鎮住所，卻捨近求遠將之與王孟元共同竊得
      之車牌號碼A9-8596號汽車一輛，同時藏放於雲林縣麥寮
      鄉之某農舍，益徵被告明知該車牌之取得係屬違法，嗣因
      與同案被告王夢元共同犯竊盜案為警循線查獲上情，綜上
      以觀，被害人丙○○於警偵詢中所為之指述或證詞，雖係
      針對失竊前揭PN-183 9號車牌2面之時間、地點為陳述內
      容，而未指稱任何與被告相關連之人、事、物，但以前揭
      車牌兩面均係在被告經警查獲時之租所即雲林縣麥寮鄉○
      ○村○道臺17線旁農舍內同時扣得，縱被告取得前開PN-1
      839號車牌2面之原因，非僅「竊盜」而得一途，但被告對
      於該車牌來源既無從提出合理之說明，或提出證據供本院
      調查，既乏證據為有利被告之認定，堪認其所辯係事後狡
      飾之詞，不足採信。
（三）綜上，本件事證明確，被告之犯行均洵堪認定，應予依法
      論罪科刑。
二、核被告丁○○所為，係犯刑法第320條第1項之普通竊盜罪。
    。被告所犯上開竊盜車牌之犯行，雖徒手不易拆卸，但非無
    可能，縱係持工具竊得，惟該工具是否具殺傷力而足供兇器
    使用，既無從憑認，故不論以同法第321條第1項第3款之攜
    帶兇器竊盜罪，併附敘明。查被告前因竊盜及贓物案件，經
    臺灣彰化地方法院於88年2月1日，以87年度易字第1839號判
    決分別判處有期徒刑3月及6月，定應執行刑為有期徒刑7月
    確定；又因贓物案件，經同院於89年1月23日，以88年度斗
    簡字第549號判決判處有期徒刑4月確定，前開3案再經同院
    裁定應執行刑為有期徒刑11月確定；復因竊盜及毀損案件，
    經同院於89年12月21日，以89年度易字第910號判決分別判
    處有期徒刑1年2月及3月，定應執行刑為有期徒刑1年4月確
    定。前開罪刑經其入監接續執行後，已於91年7月3日假釋出
    監，並於92年7月31日因假釋期滿未經撤銷，視為執行完畢
    。此有臺灣高等法院被告前案紀錄表及臺灣彰化地方法院檢
    察署刑案資料查註紀錄表各1份在卷可考，被告於受有期徒
    刑執行完畢後，5年以內故意再犯本件普通竊盜罪，為累犯
    ，應依刑法第47條第1項規定，加重其刑。原審以無從認定
    被告竊取上述兩面車牌，諭知無罪，顯有所誤，檢察官上訴
    意旨略以：被害人所有小貨車懸掛之車牌兩面確實遭竊，卻
    藏放於雲林縣麥寮鄉被告租住農舍內，被告如係拾獲竟無法
    合理說明其事，足證被告畏罪情虛，指摘原判決而提起上訴
    ，為有理由。原判決既有上述可議之處，自無可維持，應由
    本院將原判決關於此部分撤銷改判。爰審酌被告之素行不佳
    ，及正值年壯力強，不思循正當途徑獲取所需，竟率爾以竊
    取方式滿足物質慾望，其動機及手段均值非難，暨考量被告
    行竊之手段、次數、竊得財物之價值，矢口否認犯行等一切
    情狀，量處如主文所示之刑，並諭知易科罰金之折算標準。
    另以本件犯罪之時間（被害人報案失竊車牌時為96年10月13
    日，如往前推2個月亦然）係在96年4月24日以後，並不符合
    中華民國96年罪犯減刑條例所定之減刑要件，尚無依該條例
    規定予以減刑之餘地。扣案之T型扳手1支，雖係被告所有，
    但否認供為本件犯行，稱係與同案共犯王孟元共同竊車犯行
    所用之物，已據被告丁○○供承在卷（見原審97年度易字第
    597號卷第99頁），認無從於本件併予宣告沒收。
三、公訴人固認為被告丁○○顯有犯罪習慣，聲請法院在判處被
    告罪刑之同時，依竊盜犯贓物犯保安處分條例規定，諭知被
    告入勞動場所強制工作，惟本院審酌被告竊得財物之數量、
    價值，及按刑法上之習慣犯，與累犯、（修正前）連續犯之
    性質有別，必須有具體之事實，足資證明行為人有犯罪之惡
    習及慣行，始有習慣犯規定之適用，並非一有累犯或（修正
    前）連續犯之情形，即可認為有犯罪之習慣（最高法院54年
    度臺上字第3041號判決要旨參照）。查被告前雖曾於87年至
    89年間有竊盜之前科，然與本案上揭犯行之時間已有相當間
    隔，又本件被告竊盜之次數共計三次，尚難據此逕認被告丁
    ○○具有犯竊盜罪之習慣。此外，本院亦查無其他積極證據
    足以證明被告丁○○具有犯罪之習慣，自難依公訴人所請對
    被告宣告令入勞動場所，強制工作。況強制工作之性質雖屬
    保安處分，然亦同時剝奪被告之自由，而有類似刑罰之效果
    ，是強制工作之諭知，亦應注意與其所犯之罪是否罪刑相當
    。被告上開犯行經本院判處有期徒刑3月並諭知易科罰金之
    折算標準，與被告之犯罪情節已屬相當，如再諭知被告強制
    工作，即有罪刑不相當之嫌，故不諭知令入勞動場所強制工
    作，附此敘明。
據上論斷，應依刑事訴訟法第369條第1項前段、第364條、第299
條第1項前段，刑法第320條第1項、第47條第1項、第41條第1項
前段、刑法施行法第1條之1第1項，判決如主文。
本案經檢察官甲○○到庭執行職務。
中    華    民    國    97    年    10    月    21    日
            刑事第七庭    審判長法  官  林  榮  龍
                                法  官  江  錫  麟
                                法  官  張  惠  立
上列正本證明與原本無異。
不得上訴。
                                書記官  陳  慈  傳
附錄：本案論罪科刑法條全文
中華民國刑法第320條第1項
意圖為自己或第三人不法之所有，而竊取他人之動產者，為竊盜
罪，處 5 年以下有期徒刑、拘役或 5 百元以下罰金。
中    華    民    國    97    年    10    月    22    日


司法院資訊處製作；財團法人民間司法改革基金會備份。
